臺灣新北地方法院刑事判決
110年度重訴字第26號
公  訴  人  臺灣新北地方檢察署檢察官
被      告  吳金龍




指定辯護人  本院公設辯護人張哲誠  
上列被告因家暴殺人等案件，經檢察官提起公訴（110年度偵字
第27296號），本院判決如下：
    主  文
甲○○犯殺人未遂罪，處有期徒刑玖年，扣案之彈簧刀壹支沒收。
又犯殺人罪，處有期徒刑拾肆年，扣案之彈簧刀壹支沒收。應執
行有期徒刑貳拾年。
    事  實
一、甲○○係丁○○之配偶，2人具有家庭暴力防治法第3條第1款所規
    定之家庭成員關係，且丁○○先前因遭甲○○為家庭暴力行為，
    乃向本院家事法庭聲請核發民事通常保護令，經本院家事法
    庭於民國109年10月26日核發109年度家護字第2245號民事通
    常保護令（下稱本案保護令），裁定甲○○不得對丁○○實施身
    體或精神上不法侵害及騷擾之行為，該保護令有效期間為2
    年，並經新北市政府警察局新莊分局（下稱新莊分局）警員
    執行，而於109年11月17日知悉本案保護令之內容。詎甲○○
    因懷疑其妻丁○○與「財哥」即曾福財有染，且與丁○○除有金
    錢糾紛外，更認其女兒先前自殺離世，係丁○○未依囑託交付
    生活費所致，因而對丁○○懷恨在心，而於本案保護令有效期
    間內之110年7月29日17時44分許，騎乘車牌號碼000-000號
    普通重型機車（下稱機車），在新北市○○區○○街000號1樓之
    燒烤店尋獲丁○○，遂基於殺人及違反保護令之確定故意，步
    行進入該燒烤店內，先大喊丁○○之名及持祭拜其女之罐頭丟
    擲丁○○後，自褲子右側口袋取出其所有而預藏之彈簧刀1支
    （全長約23.5公分，刀刃長度約9.5公分，刀刃最寬約2公分
    ，刀刃部位為質地堅硬且尖銳鋒利之金屬雙面刃）走進櫃臺
    ，該店員工曾福財見狀遂上前阻止，此時甲○○主觀上明知其
    所持上開彈簧刀，係具有一定長度、質地堅硬、極為鋒利而
    具殺傷力之利刃，倘持該彈簧刀朝人體之腹部揮刺，因腹部
    內有胰臟等重要內臟器官及動脈，均係極為脆弱之要害部位
    ，有可能因上開要害部位損傷或大量失血而導致死亡之結果
    ，竟仍基於即使造成他人死亡之結果，亦不違背其本意之殺
    人不確定故意，以左腳在前、右腳在後之站姿，再以右手持
    上開彈簧刀，由後往前朝曾福財之左側上腹部用力揮刺1刀
    ，曾福財遭刺後即以左手按住腹部並朝左後方閃避。甲○○見
    曾福財退開後，再承前對丁○○之殺人及違反保護令確定故意
    ，先以右手持上開彈簧刀朝丁○○之身體左側用力揮刺1刀未
    果，遂將告訴人壓制在爐台前，再以右手持彈簧刀，由後往
    前朝丁○○之左側腹部及左大腿用力連續揮刺6刀，丁○○遭刺
    後隨即掙脫甲○○之壓制，並往燒烤店門口方向離開現場，曾
    福財則因傷重而倒臥在燒烤店內。甲○○見丁○○逃離現場，即
    步出燒烤店外，自其機車置物箱內取出攜帶之折疊式鋸子1
    支，並折返燒烤店外之騎樓略為停留後，再騎乘機車前往新
    北市○○區○○路000號之地下停車場，改駕駛車牌號碼00-0000
    號自用小客車（下稱自用小客車）在新北市五股、新莊及泰
    山等區一帶行駛，經警循線於110年7月29日20時54分許，在
    新北市泰山區明志路1段178巷口拘提到案，並當場查扣上開
    彈簧刀1支。曾福財、丁○○則經獲報到場之救護人員送醫，
    其中曾福財於同日18時15分許送往衛生福利部臺北醫院（下
    稱臺北醫院）急診救治，然到院前已心肺停止，經急救後仍
    因左側上腹部遭銳器刺傷1處，造成胃部、大網膜、腸繫膜
    有銳器傷，主要因刺傷胰臟及脾動脈，且脾動脈有斷離，導
    致腹腔內有約2380毫升出血量及胃內約200毫升出血量，最
    終因腹腔內大量出血而死亡；丁○○則於同日18時26分許送往
    醫療財團法人徐元智先生醫藥基金會亞東紀念醫院（下稱亞
    東醫院）急診救治，經診斷受有腹部兩處穿刺傷(4公分及3
    公分)、左大腿四處穿刺傷(8公分、6公分、3公分及5公分)
    等傷勢。
二、案經曾福財之兄乙○○及丁○○訴由新莊分局報告臺灣新北地方
    檢察署（下稱新北地檢署）檢察官偵查起訴。
    理  由
一、按被告以外之人於審判外之言詞或書面陳述，除法律有規定
    者外，不得作為證據；又被告以外之人於審判外之陳述，雖
    不符合同法第159條之1至第159條之4之規定，但經當事人於
    審判程序同意作為證據，法院審酌該言詞陳述或書面陳述作
    成時之情況，認為適當者，亦得為證據。當事人、代理人或
    辯護人於法院調查證據時，知有第159條第1項不得為證據之
    情形，而未於言詞辯論終結前聲明異議者，視為有前項之同
    意，刑事訴訟法第159條第1項及同法第159條之5分別定有明
    文。查本判決下列所引用被告以外之人於審判外之陳述，被
    告甲○○及其辯護人於本院準備程序及審理時均表示同意作為
    證據（見本院卷第77、263頁），或檢察官、被告及辯護人
    知有上開不得為證據之情形，亦均未於言詞辯論終結前聲明
    異議，本院審酌上開證據製作時之情況，尚無違法不當及證
    明力明顯過低之瑕疵，且為證明本件犯罪事實所必要，揆諸
    上開規定，均應有證據能力。而非供述證據部分，並無證據
    顯示係實施刑事訴訟程序之公務員違背法定程序所取得之證
    據，亦無顯有不可信之情況或不得作為證據之情形，自均有
    證據能力。
二、訊據被告於本院審理時矢口否認上開犯行，辯稱：曾福財的
    部分，我看不到他衝過來，當時丁○○大喊我有帶刀，如果照
    正常人會走開，但是曾福財是往前衝，我雙腿也不方便，如
    果他不過來的話，我不會刺到他，我左眼是真的看不到，我
    懷疑他有拿刀，所以我拿刀是要防衛，我認為是構成過失致
    死；丁○○部分，我如果要殺死她，就直接捅她肚子或重要的
    地方就好，我刺她2刀在腹部，只有2公分、4公分，剩下4刀
    都是在大腿，我當時只是想要傷害丁○○，沒有要殺她的意思
    ，只有傷害犯意云云。經查：
  ㈠被告為告訴人丁○○之配偶，且告訴人丁○○先前因遭被告為家
    庭暴力行為，乃向本院家事法庭聲請核發民事通常保護令，
    經本院家事法庭於109年10月26日核發本案保護令（有效期
    間為2年），裁定被告不得對告訴人丁○○實施身體或精神上
    不法侵害及騷擾之行為，被告於109年11月17日經警方執行
    而知悉本案保護令之內容，並因懷疑告訴人丁○○在外疑似與
    人有染，且認其女兒先前離世，係告訴人丁○○未依囑託交付
    生活費所致，而於110年7月29日17時44分許，騎乘上開機車
    ，在新北市新莊區中和街181號1樓之燒烤店尋獲告訴人丁○○
    ，遂步行進入該燒烤店內，先大喊告訴人丁○○之名及持祭拜
    其女之罐頭丟擲丁○○後，再以右手自褲子右側口袋取出扣案
    之彈簧刀1支走進櫃臺，被害人曾福財見狀上前阻止，遭被
    告所持之彈簧刀刺中左腹部1刀後，即以左手按住腹部並朝
    左後方閃避，被告再以右手持上開彈簧刀朝告訴人丁○○之左
    側腹部及左大腿揮刺6刀，告訴人丁○○隨即掙脫並往燒烤店
    門口方向離開現場，被害人曾福財則因傷重而倒臥在燒烤店
    內，被告見告訴人丁○○逃離現場，即步出燒烤店外，自其機
    車置物箱內取出攜帶之折疊式鋸子1支，折返燒烤店外之騎
    樓略為停留後，再騎乘機車前往新北市○○區○○路000號之地
    下停車場，改駕駛上開自用小客車在新北市五股、新莊及泰
    山等區一帶行駛，經警於110年7月29日20時54分許，在新北
    市泰山區明志路1段178巷口拘提到案，當場查扣上開彈簧刀
    1支。期間被害人曾福財於同日18時15分許經醫護人員送往
    臺北醫院急診救治，到院前已心肺停止，經急救後仍因左側
    上腹部遭銳器刺傷1處，造成胃部、大網膜、腸繫膜有銳器
    傷，主要因刺傷胰臟及脾動脈，且脾動脈有斷離，導致腹腔
    內有約2380毫升出血量及胃內約200毫升出血量，最終因腹
    腔內大量出血而死亡；告訴人丁○○則於同日18時26分許經醫
    護人員送往亞東醫院急診救治，經診斷受有腹部兩處穿刺傷
    (4公分及3公分)、左大腿四處穿刺傷(8公分、6公分、3公分
    及5公分)之傷勢等客觀事實，業據被告於警詢、偵查、本院
    準備程序及審理時均坦認不諱，並經告訴人丁○○、乙○○於警
    詢及偵查時證述明確，復有亞東醫院110年7月29日診斷證明
    書、110年9月7日亞病歷字第1100907005號函暨病歷資料及
    傷勢照片、臺北醫院110年7月29日診斷證明書、新莊分局家
    庭暴力案件訪查表、保護令執行紀錄表、家庭暴力案件相對
    人約制紀錄表、GOOGLE地圖列印畫面、行車軌跡路線圖、車
    輛詳細資料報表、大陸地區人民明細資料報表、被告戶籍謄
    本、本院109年度家護字第2245號民事通常保護令宣示裁定
    筆錄、新莊分局110年8月18日新北警莊刑字第1104036342號
    函暨相驗照片37張、現場查扣照片2張、解剖錄影及照片光
    碟2片、110年9月28日新北警莊刑字第1104046117號函暨轄
    內曾福財死亡案現場勘察報告及附件、新北地檢署相驗筆錄
    、相驗屍體證明書、檢驗報告書、法務部法醫研究所110年1
    0月19日法醫理字第11000058260號函暨110年10月18日（110
    ）醫鑑字第1101101939號解剖報告書暨鑑定報告書、華南商
    業銀行股份有限公司111年1月19日營清字第1110002281號函
    暨客戶資料查詢明細各1份、新莊分局搜索、扣押筆錄暨扣
    押物品目錄表3份、監視器影像翻拍畫面26張、現場照片11
    張、被害人照片6張、監視器檔案光碟1片及扣案物照片8張
    附卷可稽（見偵卷第47至51、55至59、63至67、71、77至83
    、87至143、151至156、249至253、257至345、373至436頁
    、卷末光碟片存放袋；相驗卷第63至69、147、155至167、1
    71、177、179至203、207至218、223頁、卷末光碟片存放袋
    ；本院卷第153至163頁），且經本院於準備程序時當庭勘驗
    案發監視錄影檔案及扣案彈簧刀並截取畫面確認無誤（見本
    院卷第80至82、85至115頁），此部分事實應堪認定。
  ㈡被告持刀揮刺被害人曾福財，主觀上已預見被害人曾福財死
    亡之可能性，且即使發生死亡之結果，亦不違反其本意，而
    具有殺人之不確定故意：
  ⒈被告雖辯稱其眼睛不好，係被害人曾福財往前衝，才會刺到
    他，應僅成立過失致死罪，且其懷疑被害人曾福財有拿刀，
    所以其才會拿刀防衛云云，然查被害人曾福財見被告持彈簧
    刀進入燒烤店櫃臺而上前阻止時，手中並未持刀，且被告見
    被害人曾福財上前後，係以左腳在前、右腳在後之站姿，以
    右手持扣案彈簧刀，拉向身體後方，再往前朝被害人曾福財
    之左腹部用力揮刺1次等節，業經本院勘驗明確（見本院卷
    第80、87至92頁），足見被告係於站穩後，再持彈簧刀以由
    後往前之積極攻擊行為，用力揮刺被害人曾福財之左腹部，
    顯非因被害人曾福財上前而被動刺中，是被告前揭所辯，顯
    無足採，先予敘明。
　⒉至被告辯稱對被害人曾福財並無殺人之不確定故意，僅構成
    過失致死云云，惟按「行為人對於構成犯罪之事實，明知並
    有意使其發生者，為故意」、「行為人對於犯罪之事實，預
    見其發生而其發生並不違背其本意者，以故意論」，刑法第
    13條第1項、第2項分別定有明文。不論其為「明知」或「預
    見」，行為人皆在主觀上有所認識，只是基於此認識進而係
    「使其發生」或「容任其發生」之強弱程度有別，前者為直
    接故意（確定故意），後者為間接故意（不確定故意），均
    屬故意實行犯罪行為之範疇。再行為人有無殺人之直接故意
    或間接故意，應以行為人於下手時有無決意取被害人之生命
    為斷，而行為人主觀上是否具有殺人之直接故意或間接故意
    ，除應斟酌其使用之兇器種類（殺傷力大小）、攻擊之部位
    及行為時所表現之言行舉止外，尚應深入觀察行為人與被害
    人之關係、衝突之起因、行為時所受之刺激、下手力量之輕
    重，被害人受傷之實際情形及行為人事後表現之態度等各項
    因素綜合予以研析（最高法院110年度台上字第6067號判決
    意旨參照）。
　⒊本院審酌被告持彈簧刀揮刺被害人曾福財之左腹部1刀後，見
    被害人曾福財朝左後方閃避，隨即傷重倒臥燒烤店內時，未
    有繼續持刀上前攻擊被害人曾福財之行為，且被告供稱其見
    被害人曾福財上前時，有對被害人曾福財提及：「客兄閃旁
    邊一點」等語，而要求被害人曾福財讓開，並未表示任何堅
    決欲置被害人曾福財於死之言詞，則依卷內證據雖難以認定
    被告主觀上自始即有堅定殺害被害人曾福財於死之確定故意
    ，然被告持以行兇之彈簧刀全長約23.5公分，刀刃長度約9.
    5公分，刀刃最寬約2公分，刀刃為質地堅硬且尖銳鋒利之金
    屬雙面刃（見本院卷第81、82頁之勘驗結果），則其主觀上
    既明知其所持上開彈簧刀係質地堅硬、尖銳鋒利而具殺傷力
    之利刃，若持該彈簧刀朝人體之腹部揮刺，因腹部內有胰臟
    等重要內臟器官及動脈，均係極為脆弱之要害部位，有可能
    因上開要害部位損傷或大量失血而導致死亡之結果，此乃依
    吾人一般生活經驗法則，應可輕易預見之事，且被告對被害
    人曾福財以「客兄」稱之，顯然認為與告訴人丁○○疑似有染
    之對象為被害人曾福財，再參以被害人曾福財之左側上腹部
    僅遭被告揮刺1刀，即造成脂肪組織外露，且傷及胃部、大
    網膜、腸繫膜、胰臟及脾動脈，血管斷離出血，導致腹腔內
    有約2380毫升出血量及胃內約200毫升出血量，可見被告當
    時持刀揮刺之力道甚猛，是從被告持以行兇之利刃、下手部
    位暨力道及對被害人曾福財造成傷勢嚴重程度等情以觀，足
    徵被告持上開彈簧刀朝被害人曾福財之左腹部揮刺時，主觀
    上已預見被害人曾福財死亡之可能性，且即使發生死亡之結
    果，亦不違反其本意，而具有殺人之不確定故意甚明。
  ㈢被告持刀揮刺告訴人丁○○，主觀上具有殺人之確定故意：
　⒈按殺人或傷害之區別，應以加害人行為時之犯意為判斷。申
    言之，行為人之行為究係基於殺人之故意或傷害之故意，為
    行為人內心主觀意思，此一主觀之要件，關係罪責之成立與
    否，法院為判斷時應詳加審酌行為當時所存在之一切客觀情
    況。又被害人所受傷害程度，固不能據為認定有無殺意之唯
    一標準，但加害人下手情形如何，於審究犯意方面，仍不失
    為重要參考資料。故在判斷行為人於行為當時，主觀上是否
    有殺人之故意，即應斟酌其使用之兇器種類、攻擊之部位、
    次數及行為時之態度，並深入觀察行為人與被害人之關係、
    事前之仇隙、衝突之起因、行為當時所受之刺激、下手力道
    之輕重、是否使被害人難以防備、行為時現場爭執之時空背
    景、被害人受傷情形及行為人事後之態度等各項因素，綜合
    加以研判（最高法院111年度台上字第1092號、第6號判決意
    旨參照）。
  ⒉被告雖辯稱其持刀揮刺告訴人丁○○，係基於傷害之犯意所為
    云云，然被告於109年9月3日以告訴人丁○○離家出走多時、
    未履行夫妻義務為由，對告訴人丁○○提起本院109年度婚字
    第540號離婚事件，觀諸該事件全卷資料（含被告與告訴人
    丁○○之通訊軟體對話紀錄），可見被告與告訴人丁○○間之婚
    姻關係，早因金錢糾紛及懷疑告訴人丁○○在外有染而產生嚴
    重嫌隙，再參以被告於警詢時供稱：丁○○是我配偶，因為她
    紅杏出牆，又拿我的錢，聽說她跟財哥燒烤的老闆同居，老
    闆是誰我不知道，丁○○的現任及前任男友爭吵，財哥要拿菜
    刀砍丁○○的前任男友，今年7月13日我在中壢派出所處理我
    女兒自殺的事，丁○○打電話跟我說我女兒的死跟她沒關係，
    事實上有很大的關係，我從今年6月18日後我就跟丁○○要我
    之前借及放在她那邊的錢，我有打聽到她現在工作的地方，
    我才去找她，昨天傍晚，我騎機車去燒烤店，去的時候我看
    到丁○○在裡面，我在店外喊她名字，我進去店裡拿著原本祭
    拜我女兒的土豆麵筋罐頭丟她，然後財哥跟他弟弟出來阻攔
    我，是財哥先攻擊我，我才把刀子伸出來刺向財哥肚子1刀
    ，我再向丁○○刺，刺幾刀我就不知道，我也是刺肚子，丁○○
    很會討客兄等語（見偵卷第24、25頁），復於偵查中供稱：
    當時是我到處晃要找丁○○，就看到她在那邊，因為我跟她有
    一些金錢糾紛，後來她也有跟我說要跟我離婚，後來也沒有
    跟我離婚，所以我心中有一股怒氣，又聽說她跟燒烤店的老
    闆有不正常關係，所以我就拿東西丟她，是1罐土豆麵筋罐
    頭，因為我的視力不好，所以死者就出來要攔阻我，我就把
    刀子拿出來刺死者一刀，刺向腹部，後來又刺丁○○，因為曾
    福財是當時跟我對質的人，丁○○則是我非常恨她，因為她討
    客兄，討到警察那邊，我之前打過她1次，因為她打電話刺
    激我說我女兒的死跟她沒關係，她一直在裝，所以我氣不過
    ，我非常生氣，她到臺灣工作都沒有拿錢給我，吃我用我都
    沒有給我錢，我請她把放在她那邊的錢還給我，她都沒有還
    給我等語（見偵卷第181、183、185頁），之後於偵查羈押
    訊問時供稱：我聽說丁○○現在工作的老闆跟她是同居關係，
    我會到現場是我女兒自殺了，我7月13日才知道，她從來不
    會打電話給我，那天早上她打電話給我說「你女兒死跟我沒
    關係」，我女兒用微信問我，「爸爸你有沒有錢？我要錢」
    ，我就打電話給丁○○友人，請她把我寄放在那邊的2萬7千元
    還給我，結果沒有消息，之後又打電話來跟我說她要離婚，
    叫我去新莊的戶政事務所等候等語（見偵卷第209頁），再
    於本院訊問時供稱：事情會發生是有原因，我今年7月10日
    跟前妻生的女兒死了，在我女兒死亡之前，我有請朋友轉告
    丁○○，因為我之前寄放她那邊的錢約50萬元，所以我請她先
    拿2萬元還給我，因為我要給我女兒當零用錢，丁○○就故意
    推拖，她還說1年搬4次家，沒有錢還給我，後來我女兒就上
    吊自殺死掉，我認為可能是經濟上的原因，我認為這是我女
    兒死亡的原因之一，跟丁○○有關。另外一個原因，就是丁○○
    跟燒烤店的老闆，不確定是曾福財還是乙○○在一起，但我確
    定是跟其中一個人在一起等語（見本院卷第30頁），綜上可
    知被告先前已懷疑告訴人丁○○與「財哥」即被害人曾福財有
    染，且與告訴人丁○○除有金錢糾紛外，更認其女先前自殺離
    世，係因告訴人丁○○未依囑託交付生活費予其女所致，因而
    對告訴人丁○○懷恨在心。再者，被告雖辯稱：扣案之彈簧刀
    、折疊式鋸子為其工作所使用，案發時我剛下班，我是作板
    模的工作，2把都剛換新，舊的放在家裡云云（見本院卷第3
    1頁），然告訴人丁○○於偵查中證稱：被告係吊車司機，我
    沒有看過他會攜帶刀子或鋸子在身上，也沒看過被告攜帶工
    具上班，如果有工具，應該都放在吊車上，他就是負責開吊
    車，工作內容應該沒有割繩子或鋸木頭等語（見偵卷第236
    、237頁），參以被告於警詢時亦供稱：我在松億工程行當
    吊車司機等語（見偵卷第25頁），並於偵查羈押訊問時供稱
    ：我在松億工程行作吊車司機，該工程行是做模板，但我不
    是模板師傅等語（見偵卷第209頁），可知被告確實為吊車
    司機，而非模板師傅，其工作內容與模板無關，堪認被告應
    係事先準備扣案之彈簧刀及折疊式鋸子，並於尋獲告訴人丁○○而欲進入燒烤店內前，將該彈簧刀預放在褲子右側口袋內
    ，則綜觀被告與告訴人丁○○之關係、事前仇隙、案發前預先
    準備利刃到場及拿取祭拜其女之罐頭丟擲告訴人丁○○等作為
    ，足認被告確實有殺害告訴人丁○○之動機，且案發時仍受上
    開殺人動機事由之刺激。
　⒊再觀諸被告以右手持屬利刃之彈簧刀，由後往前朝告訴人丁○○身體左側用力揮刺1次揮空，再將之壓制在右爐台前，再由
    後往前朝告訴人丁○○左側腹部及左大腿處用力連續揮刺6次
    之犯案過程（見本院卷第80、95至101頁），係將告訴人丁○○壓制在爐台後，持利刃朝告訴人丁○○之左側腹部及左大腿
    用力連續揮刺達6刀之多，次次發力猛烈且出刀快速，告訴
    人丁○○稍後掙脫被告壓制逃出燒烤店外後，在騎樓地面殘留
    大片血跡（見偵卷第105、107、111、117頁），並因此受有
    腹部兩處穿刺傷(4公分及3公分)、左大腿四處穿刺傷(8公分
    、6公分、3公分及5公分)，尤其左大腿之傷口更為嚴重（見
    偵卷第277、279頁之傷勢照片），在在顯示被告當時對告訴
    人丁○○之殺意甚堅，足認被告持刀揮刺告訴人丁○○時，主觀
    上應具有殺人之確定故意，而非其所辯之傷害犯意，至為灼
    然。
  ㈣綜上所述，被告前揭所辯，均屬卸責之詞，難謂可採，本案
    事證已臻明確，被告基於即使造成他人死亡之結果，亦不違
    背其本意之殺人不確定故意，持扣案彈簧刀朝被害人曾福財
    之左側上腹部用力揮刺1刀，被害人曾福財因胰臟及脾動脈
    受有銳器傷，導致腹腔內大量出血而死亡；另基於殺人及違
    反保護令之確定故意，持扣案彈簧刀朝告訴人丁○○之左側腹
    部及左大腿用力連續揮刺6刀，告訴人丁○○因此受有腹部兩
    處穿刺傷(4公分及3公分)、左大腿四處穿刺傷(8公分、6公
    分、3公分及5公分)之傷勢而未遂等節，洵堪認定，應予依
    法論科。
三、論罪科刑之依據：
  ㈠按家庭暴力防治法所稱家庭暴力，係指家庭成員間實施身體
    、精神或經濟上之騷擾、控制、脅迫或其他不法侵害之行為
    ；又所謂家庭暴力罪，係指家庭成員間故意實施家庭暴力行
    為而成立其他法律所規定之犯罪，家庭暴力防治法第2條第1
    款、第2款分別定有明文。查被告與告訴人丁○○具有家庭暴
    力防治法第3條第1款所稱之家庭成員關係一節，業據告訴人
    丁○○及被告陳明在卷，並有被告之個人戶籍資料（完整姓名
    ）查詢結果可佐，是核被告對被害人曾福財所為，係犯刑法
    第271條第1項之殺人罪；對告訴人丁○○所為，則係犯刑法第
    271條第1項、第2項之殺人未遂罪及家庭暴力防治法第61條
    第1款之違反保護令罪，且其著手殺害告訴人丁○○，屬於對
    家庭成員間實施身體上不法侵害之行為，自該當家庭暴力防
    治法第2條第2款之家庭暴力罪，惟因家庭暴力防治法對於家
    庭暴力罪並無科處刑罰之規定，是以僅依刑法殺人未遂罪予
    以論罪科刑即可。
  ㈡被告持刀多次揮刺告訴人丁○○之行為，係於密切接近之時、
    地所為，其侵害者為告訴人丁○○之同一法益，各行為之獨立
    性極為薄弱，依一般社會健全觀念，在時間差距上，難以強
    行分開，在刑法評價上，以視為數個舉動之接續施行，合為
    包括之一行為予以評價，較為合理，應論以接續犯之包括一
    罪。又被告以一行為同時對告訴人丁○○觸犯上開2罪名，為
    想像競合犯，應依刑法第55條規定，從一重之殺人未遂罪處
    斷。
　㈢被告著手實行殺害告訴人丁○○之犯行而未遂，應依刑法第25
    條第2項規定減輕其刑。
　㈣又被告先持刀刺殺被害人曾福財致死，見被害人曾福財退開
    後，再持刀刺殺告訴人丁○○未遂，時間上有所差異，且侵害
    不同法益，顯然犯意各別，行為互殊，應予分論併罰。
  ㈤爰以行為人之責任為基礎，審酌被告與告訴人丁○○於案發時
    仍為配偶關係，另與被害人曾福財素昧平生，僅因懷疑告訴
    人丁○○與被害人曾福財有染，以及與告訴人丁○○之金錢糾紛
    ，不知妥善處理，竟率爾在屬公開場所之燒烤店內，持刀刺
    殺該2人，除對告訴人丁○○之生命及身體法益造成嚴重侵害
    外，更造成被害人曾福財不幸死亡之結果，足見其對於他人
    生命價值之漠視，並使在場目睹之民眾感到極度不安、惶恐
    ，危害社會安寧甚鉅，再參諸證人即被害人曾福財之兄乙○○
    於本院審理時證稱：曾福財跟媽媽同居，媽媽是30年次，沒
    有工作，日常開銷都是曾福財負擔，曾福財會花租房子的房
    租及日用品，我有時候會幫出一點錢，現在由我獨力扶養媽
    媽，把媽媽接過來跟我住，有增加老人家吃的開銷與醫藥費
    ，經濟生活多少有受到影響，曾福財做人比較老實，我跟曾
    福財平時感情很好，媽媽都說曾福財很孝順，媽媽很傷心，
    到現在還是難以釋懷，我也很捨不得曾福財，至今被告都沒
    有跟我們和解等語（見本院卷第264至267頁），可知被害人
    曾福財原本為其母親之主要照顧者，為人和善、孝順，然因
    遭被告殺害後，其母親改由證人乙○○照護，證人乙○○之經濟
    狀況亦因此受有影響，並造成證人乙○○及年邁母親蒙受痛失
    親人而難以抹滅之創痛，兼衡告訴人丁○○本案所受之傷勢嚴
    重程度及後續影響，暨被告之犯罪動機、目的、手段、智識
    程度、於本院審理時所述之家庭經濟與生活狀況、犯罪後矢
    口否認犯行，且迄未與被害人曾福財家屬、告訴人丁○○達成
    和解之犯後態度等一切情狀，分別量處如主文所示之刑，並
    定其應執行之刑，以資懲儆。
　㈤扣案之彈簧刀1支，為被告所有供本案犯罪所用之物，自應依
    刑法第38條第2項前段規定，於主文欄所示2罪之罪刑項下宣
    告沒收（無庸於所定應執行刑之主文項下再為上述沒收之諭
    知）。至扣案之折疊式鋸子1支，則未經被告持以犯案，另
    扣案衣褲則顯與本案無關，性質亦非屬違禁物，自無庸宣告
    沒收，附此敘明。
據上論斷，應依刑事訴訟法第299條第1項前段，家庭暴力防治法
第61條第1款，刑法第11條前段、第271條第1項、第2項、第55條
、第25條第2項、第51條第5款、第38條第2項前段，判決如主文
。
本案經檢察官丙○○偵查起訴，檢察官郭智安到庭執行職務。
中　　華　　民　　國　　111 　年　　4 　　月　　27　　日
                  刑事第三庭  審判長法　官   蘇揚旭
　　　　　　　　　                  法  官   施建榮
　　　　　　　　　                  法  官   洪振峰
上列正本證明與原本無異。
如不服本判決，應於判決送達後20日內敘明上訴理由，向本院提
出上訴狀 (應附繕本) ，上訴於臺灣高等法院。其未敘述上訴理
由者，應於上訴期間屆滿後20日內向本院補提理由書「切勿逕送
上級法院」。
                                    書記官   蘇宣容
中　　華　　民　　國　　111 　年　　4 　　月　　28　　日
附錄本案論罪科刑法條全文：
中華民國刑法第271條
（普通殺人罪）
殺人者，處死刑、無期徒刑或10年以上有期徒刑。
前項之未遂犯罰之。
預備犯第1項之罪者，處2年以下有期徒刑。
家庭暴力防治法第61條
違反法院依第14條第1項、第16條第3項所為之下列裁定者，為本
法所稱違反保護令罪，處3年以下有期徒刑、拘役或科或併科新
臺幣10萬元以下罰金：
一、禁止實施家庭暴力。
二、禁止騷擾、接觸、跟蹤、通話、通信或其他非必要之聯絡行
    為。
三、遷出住居所。
四、遠離住居所、工作場所、學校或其他特定場所。
五、完成加害人處遇計畫。